臺灣高等法院臺南分院刑事判決　　　　　九十一年度上訴字第五八六號　Ａ
　　　上　訴　人　臺灣臺南地方法院檢察署檢察官
　　　被　　　告　丙　○　○
右上訴人因偽造文書案件，不服臺灣臺南地方法院九十年度訴字第一一八八號中華民
國九十一年三月二十二日第一審判決（起訴案號：臺灣臺南地方法院檢察署九十年度
偵字第六四一八號），提起上訴，本院判決如左：
      主      文
原判決撤銷。
丙○○共同連續行使偽造私文書，足以生損害於他人，累犯，處有期徒刑貳年。
附表所示偽造於中華電信股份有限公司行動電話業務租用申請書上己○○、甲○○、
庚○○、戊○○之署押；壬○○、乙○○之印文均沒收。
      事      實
一、丙○○於八十二年間因毒品案件經本院判處有期徒刑三年二月；又於八十三年間
    曾因違反槍砲管理條例案件，經臺灣彰化地方法院判處有期徒刑七月確定並於八
    十三年八月十六入監執行及八十五年十二月十八日接續執行，於八十六年六月二
    十八日執行完畢，猶不知悔改。其與丁○○為叔侄關係，明知己○○、甲○○、
    壬○○、庚○○、乙○○、戊○○均為丁○○離職多年員工，而在其公司內仍留
    有身分證影本及印章，竟共同意圖不法之所有，以冒用他人身分申請行動電話使
    用手法，詐取不法利益，明知未經己○○、甲○○、壬○○、庚○○、乙○○、
    戊○○等人之同意，竟基於概括犯意，連續自八十九年六月十二日、十三日、十
    五日、十六日，四次，由丁○○交付己○○、甲○○、壬○○、庚○○、乙○○
    、戊○○等人身分證影本及壬○○、乙○○印章，利丙○○與嘉義市○○路三四
    五號「神腦國際企業股份有限公司」（下稱神腦國際公司）嘉義市店員工辛○○
    熟識，辦理行動電話，不要求核對身分證正本之弱點，而分別於同年月十二日至
    上開神腦國際公司嘉義市店，偽造己○○、甲○○簽名；同年月十三日用壬○○印章；同年月十五日用乙○○印章；同年月十六日偽造庚○○、戊○○簽名
    ，作成不實之行動電話使用申請書，偽造後持以行使，交由辛○○向神腦國際公
    司嘉義市店申辦行動電話門號（依序為0000000000、0000000
    000、0000000000、0000000000、000000000
    0、0000000000號）使用，嗣因己○○事後接獲中華電信公司通知相
    關事宜，心覺有異而報警循線查獲。於本院審理中，經證人辛○○結證時查出丙○○於同一時段，以相同手法連續辦理甲○○、壬○○、庚○○、乙○○、戊○○行動電話使用，共詐得使用電話不法利益，計新臺幣六萬九千六百八十二元（
    詳如附表所示）。
二、案經嘉義市警察局第一分局移送臺灣嘉義地方法院檢察署，簽經臺灣高等法院臺
    南分院檢察署，核轉臺灣臺南地方法院檢察署偵查起訴。
      理      由
一、訊之被告丙○○堅決否認有何偽造文書犯行，並辯稱：上開行動電話門號是其姪
    子丁○○持交己○○、甲○○、壬○○、庚○○、乙○○、戊○○等人身分證影
    本及壬○○、乙○○印章，委託伊申辦，並有告訴伊己○○等人係其公司職員，
    伊申辦該電話門號時，並不知丁○○事先並未得己○○等人同意，倘伊事先知道
    該紙己○○身分證影本來源有問題，自不可能找平日熟識之通訊行（即神腦國際
    公司嘉義市店）辦理行動電話門號云云。
二、經查：
  (一)被告丙○○自八十九年六月十二日、十三日、十五日、十六日，四次，分持由丁○○交付之己○○、甲○○、壬○○、庚○○、乙○○、戊○○等人身分證影本
    及壬○○、乙○○印章，至嘉義市○○路三四五號神腦國際公司嘉義市店，向員
    工辛○○辦理行動電話，並自行於同年月十二日簽署己○○、甲○○姓名；同年
    月十三日蓋用壬○○印章；同年月十五日蓋用乙○○印章；同年月十六日簽署庚○○、戊○○姓名，填寫行動電話使用申請書，申辦行動電話門號（依序為00
    00000000、0000000000、0000000000、0000
    000000、0000000000、0000000000號）使用等事供
    認不諱。而上開申請均未經被害人同意，亦經丁○○於本院調查時供認在卷，並
    經被害人己○○於原審到庭供述明確，及被害人甲○○、壬○○於本院調查時結
    證明確。復有己○○、甲○○、壬○○、庚○○、乙○○、戊○○等人中華電信
    股份有限公司行動電話業務租用申請書各一份附卷可稽。且上開0000000
    000、0000000000、0000000000、000000000
    0、0000000000、0000000000號行動電話，申請通話後未
    依限繳交通話費，亦有中華電信股份有限公司臺灣南區電信分公司嘉義營運處九
    十一年六月十二日嘉服二查字第九一０六一二三號函送通話明細清單附卷可佐。
    自堪信為真實。
  (二)被害人己○○曾任職在丁○○在嘉義市鎮所經營之亞洲地毯公司，業據證人
    丁○○於原審結證稱：我看到她（己○○）身分證上載有「六∕五退」字．．．
    我曾經拿這張身分證（影本）給張某（丙○○）去辦電話．．．，「六∕五退」
    字，是會計寫的，表示是六月五日退保的意思，大約在八十八年之前，如果她只
    待一月或半月，大概沒有見過我等語（詳原審卷第一一三頁）。而己○○對丁○○將其身分證持交被告丙○○申辦上開行動電話並不知情之事實，洵堪認定。至
    於證人丁○○證稱：丙○○對我未經己○○同意就拿她（己○○）身分證去辦行
    動電話並不知情．．．，我是拿她（己○○）身分證影本給張某（丙○○）一節
    。經查被告與丁○○係叔侄關係，而丁○○之亞洲地毯公司於八十五年間已經失
    敗，僅餘五、六名員工之事實，業據丁○○到庭結證明確，被告與丁○○叔侄關
    係，且於八十八年九月一日起即因與丁○○涉及偽造文書等案在臺灣嘉義地方法
    院檢察署以八十八年度偵字第五九三七號偵查，嗣由臺灣嘉義地方法院以八十九
    年度訴字第一六七號審理，有該起訴書及判決在卷足憑（詳原審卷第八二至九四
    頁），被告不得諉為不知，以卸刑責。
  (三)又被告持己○○、甲○○、壬○○、庚○○、乙○○、戊○○等人身分證影本向
    神腦國際公司嘉義市店申辦行動電話門號時，雖有記載己○○、甲○○正確地址
    ，卻故意要求將帳單寄至不相關之嘉義市○○里○○路五六０號；壬○○部分亦
    故意要求帳單寄送雲林縣斗六市○○里○路二三號；庚○○部分亦要求帳單送至
    雲林縣麥寮鄉興華村興北七號；戊○○則故意填寫他人地址（己○○住處地址）
    ，致查無此人；乙○○部分則屬行不明之人，有上述中華電信股份有限公司行
    動電話業務租用申請書，及退郵信件附卷足憑。益證被告於申請行動電話當時即
    有犯罪故意。
  (四)另證人辛○○雖亦證稱：當時是丙○○提出聲請，己○○、甲○○、庚○○、戊○○等人簽名及壬○○、乙○○印章，均由丙○○本人簽蓋，張某（丙○○）稱
    係朋友委託他辦理等語，足認被告丙○○確有在上開申請書上偽簽己○○、甲○○、庚○○、戊○○等人姓名及盜蓋壬○○、乙○○印章。雖證人辛○○於警訊
    中供稱：張姓男子（即丙○○）是我們公司熟客，他經常替別人代理申請大哥大
    門號等語（詳八十九年六月二十四日警訊筆錄），而被告丙○○則辯稱：倘若事
    先知悉丁○○未經己○○等人同意，不可能會找熟識之通訊行辦理該行動電話，
    以供日後追查等情，然依社會常情，正因熟識，才能給予方便，否則依正常手續
    則應核對身分證正本，被告即不可能辦理行動電話，也因此被告方有犯罪餘地。
    況智者千慮，必有一失，方有破案契機，是證人辛○○於辦理本件行動電話申請
    案，確有嚴重疏失，被告丙○○此部分辯解，自不能為其有利證據。
  (五)綜上所述，被告先後收受丁○○所交付之己○○、甲○○、壬○○、庚○○、乙○○、戊○○等人身分證影本及壬○○、乙○○印章，用以申辦上開行電話，其
    在上開行電話申請書上簽名蓋章偽造被害人文書申請行動電話，取得電話後即大
    量撥打使用，而不付通話費，其有偽造文書及詐欺得利，事證明確，犯行洵堪認
    定。
三、查被告丙○○持丁○○所交付，未經己○○、甲○○、壬○○、庚○○、乙○○
    、戊○○等人同意之身分證影本及壬○○、乙○○印章，至神腦國際公司嘉義市
    店，填寫申請辦理行動電話，而於八十九年六月十二日偽造己○○、甲○○簽名
    ；同年月十三日用壬○○印章；同年月十五日用乙○○印章；同年月十六日
    偽造庚○○、戊○○簽名，作成不實之行動電話使用申請書，申辦行動電話門號
    使用，共詐得使用電話不法利益，計六萬九千六百八十二元。核被告所為係犯刑
    法第二百十六條、第二百十條行使偽造私文書罪、及刑法第三百三十九條第二項
    詐取不法利益罪。公訴人雖未就被告偽造被害人甲○○、壬○○、庚○○、乙○○、戊○○等人私文書部分及刑法第三百三十九條第二項詐取不法利益罪部分起
    訴，惟上開部分與公訴人起訴部分有連續犯或牽連犯等裁判一罪關係，本院自應
    依法審判，合予敘明。被告與丁○○有犯意聯絡及行為分擔，皆為共同正犯。被
    告偽造私文書後，復加以行使，其偽造之低度行為應為行使之高度行為吸收，不
    另論罪。被告於上開申請書上同時偽造己○○、甲○○、庚○○、戊○○等人署
    押及盜用壬○○、乙○○印章，均為偽造私文書之階段行為，亦不另論罪。又被
    告申請電話目的在於使用電話不予付費，所犯詐取不法利益罪，與行使偽造私文
    書罪間有牽連關係，應一重論以行使偽造私文書罪。又被告所為數行為，時間緊
    接，手法相同，所犯為構成要件相同之罪，顯係出於概括犯意為之，為連續犯，
    應依刑法第五十六條之規定以一罪論，並加重其刑。又被告於八十二年間因毒品
    案件經本院判處有期徒刑三年二月；又於八十三年間曾因違反槍砲管理條例案件
    ，經臺灣彰化地方法院判處有期徒刑七月確定並於八十二年十月十六入監執行及
    八十五年十二月十八日接續執行，於八十六年六月二十八日執行完畢，有臺灣高
    等法院被告全國前案紀錄表在案可稽，其於五年以內再犯本件有期徒刑以上之罪
    ，為累犯，併依刑法第四十七條規定，遞予加重其刑。
四、原審疏未詳察，率認被告丙○○被訴罪嫌不能證明，遽為被告無罪判決諭知，自
    有未洽。檢察官上訴意旨，執以指摘原判決不當，為有理由，且本亦查明被告並
    涉連續行使偽造私文書及詐欺得利部分犯行，原判決既有可議，自應由本院撤銷
    改判，以期適法。爰審酌被告已有多次前科，素行尚非良好，竟與晚輩共同犯罪
    ，雖非主謀，但冒名申請行動電話使用，詐得不法利益達六萬九千六百八十二元
    ，犯後仍砌詞狡辯，毫無悔意等一切情狀，量處如主文第二項所示之刑，以資懲
    儆。附表所示偽造於中華電信股份有限公司行動電話業務租用申請書上己○○、
    甲○○、庚○○、戊○○之署押；壬○○、乙○○之印文，均應依刑法第二百十
    九條規定宣告沒收。
據上論斷，應依刑事訴訟法第三百六十九條第一項前段、第三百六十四條、第二百九
十九條第一項前段，刑法第二十八條、第五十六條、第二百十六條、第二百十條、第
三百三十九條第二項、第四十七條、第五十五條、第二百十九條，罰金罰提高標準條
例第一條前段，判決如主文。
本案經檢察官廖椿堅到庭執行職務。
中    華    民    國      九十一      年      八      月      十三      日
                                  臺灣高等法院臺南分院刑事第一庭
                                      審判長法官  茆    臺    雲
                                            法官  董    武    全
                                            法官  李    文    福
右正本證明與原本無異。
如不服本判決，應於判決送達後十日內向本院提出上訴狀，其未敘述理由者並應於提
出上訴狀後十日內向本院補提理由書（應附繕本)。
                                      法院書記官  李    良    倩
中    華    民  國      九十一      年      八      月      十四      日
附錄：本判決論罪法條
刑法二百十條
偽造、變造私文書，足以生損害於公眾或他人者，處五年以下有期徒刑。
刑法第二百十六條
行使第二百十條至第二百十五條之文書者，依偽造、變造文書或登載不實事項或使登
載不實事項之規定處斷。
刑法第三百三十九條
意圖為自己或第三人不法之所有，以詐術使人將本人或第三人之物交付者，處五年以
下有期徒刑、拘役或科或併科一千元以下罰金。
以前項方法得財產上不法之利益或使第三人得之者，亦同。
前二項之未遂犯罰之。
附表：
┌──┬──────┬─────┬───────┬───────┬───┐
│編號│被  害  人  │簽名或蓋章│行動電話號碼  │ 使用電話費用 │備  考│
├──┼──────┼─────┼───────┼───────┼───┤
│  一│己○  ○  │偽造簽名  │0000000000    │新臺幣一七四七│單位元│
├──┼──────┼─────┼───────┼───────┼───┤
│  二│甲  ○  ○  │偽造簽名  │0000000000    │    四０九九０│      │
├──┼──────┼─────┼───────┼───────┼───┤
│  三│壬  ○  ○  │盜用印章  │0000000000    │      二五六八│      │
├──┼──────┼─────┼───────┼───────┼───┤
│  四│乙  ○  ○  │盜用印章  │0000000000    │          九一│      │
├──┼──────┼─────┼───────┼───────┼───┤
│  五│戊  ○  ○  │偽造簽名  │0000000000    │    二四二八二│      │
├──┼──────┼─────┼───────┼───────┼───┤
│  六│庚  ○  ○  │偽造簽名  │0000000000    │            四│      │
├──┴──────┴─────┴───────┼───────┴───┤
│      合    計                                │    六九六八二元      │
└───────────────────────┴───────────┘
